【裁判字號】    99,訴,1000
【裁判日期】    991103
【裁判案由】    違反毒品危害防制條例
【裁判全文】
臺灣屏東地方法院刑事判決              99年度訴字第1000號
公  訴  人  臺灣屏東地方法院檢察署檢察官
被      告  甲○○
上列被告因違反毒品危害防制條例案件，經檢察官提起公訴（99
年度毒偵字第1743號），嗣被告於準備程序中就被訴事實為有罪
之陳述，經本院告知簡式審判程序之旨，並聽取被告與公訴人之
意見後，合議庭裁定由受命法官獨任進行簡式審判程序，判決如
下：
    主  文
甲○○施用第一級毒品，累犯，處有期徒刑壹年。
    事  實
一、甲○○前於民國87年間因施用毒品案件，經觀察、勒戒後，
    認有繼續施用毒品之傾向，經本院以87年度毒聲字第741 號
    裁定施以強制戒治，於88年3 月23日停止戒治出所，於88年
    10月26日戒治期滿執行完畢。又因違反麻醉藥品管理條例案
    件，經本院以87年度易字第354 號判決處有期徒刑6 月確定
    ，於90年8 月10日執行完畢出監。復於91年間因施用毒品案
    件，經臺灣屏東地方法院檢察署檢察官聲請強制戒治並起訴
    ，強制戒治部分於91年5 月28日停止戒治出所付保護管束，
    刑責部分經本院以91年訴字第104 號判決處有期徒刑10月、
    8 月，應執行有期徒刑1 年2 月確定；再於92年間因施用毒
    品案件，經本院以92年度毒聲字第1251號裁定令入戒治處所
    施以強制戒治，嗣於93年1 月9 日因毒品危害防制條例修正
    而報結，刑責部分經本院以92年易字624 號判決處有期徒刑
    7 月確定，上開5 罪接續執行，於94年3 月11日執行完畢。
    另於94年、95年間因施用第一、二級毒品等案件，經本院以
    94年度易字第505 號、95年度訴字第888 號及96年度訴字第
    242 號判決分別處有期徒刑1 年6 月、1 年4 月、1 年、7
    月確定，嗣經本院以96年度聲減字第869 號裁定減刑為有期
    徒刑9 月、8 月、6 月、3 月15日，應執行有期徒刑1 年4
    月確定，上開4 罪接續執行，於97年8 月25日縮短刑期假釋
    出監付保護管束，並於98年1 月22日因假釋未經撤銷以執行
    完畢論。詎猶不知悔改，明知海洛因及甲基安非他命分屬第
    一、二級毒品，不得持有及施用，仍基於施用第一、二級毒
    品之犯意，於99年4 月2 日晚間19時許，在屏東縣麟洛鄉○
    道村○○路388 號住處內，以將海洛因及甲基安非他命摻入
    香菸點燃吸食之方式，同時施用第一級毒品海洛因及第二級
    毒品甲基安非他命1 次。嗣於99年4 月5 日晚間22時20分許
    ，在屏東縣麟洛鄉○○街6 號「太陽超商」店前，為警盤查
    ，並在未有偵查犯罪職權之機關或公務員發現其施用第一、
    二級毒品犯行前，即向警方坦承施用上開毒品，而自首接受
    裁判，復徵得其同意後採尿送驗，檢出海洛因代謝後之嗎啡
    陽性及甲基安非他命陽性反應，始查悉上情。
二、案經屏東縣政府警察局屏東分局移送臺灣屏東地方法院檢察
    署檢察官偵查起訴。
    理  由
一、按被告甲○○所為係犯死刑、無期徒刑、最輕本刑為3 年以
    上有期徒刑以外之罪，其於準備程序中就被訴事實為有罪之
    陳述，經受命法官告知簡式審判程序之旨，並聽取公訴人、
    被告之意見後，本院合議庭認為適宜由受命法官獨任進行簡
    式審判程序，依刑事訴訟法第273 條之1 第1 項規定，裁定
    由受命法官獨任進行審判程序，合先敘明。
二、上揭事實，業據被告於警詢及本院審理時均坦承不諱，且被
    告為警查獲時採集其尿液檢體，經送臺灣檢驗科技股份有限
    公司檢驗，呈現嗎啡陽性及甲基安非他命陽性反應，有該公
    司99年6 月22日編號KH2010/000000000號濫用藥物檢驗報告
    1 紙在卷可稽( 見警卷第7 頁) ，並有屏東縣政府警察局屏
    東分局毒品案件涉嫌人尿液採證編號姓名對照表、查獲施用
    毒品案件報告表及尿液初步檢驗報告各1 份及照片2 張附卷
    可佐( 見警卷第8 、10、12頁) ，是被告之任意性自白核與
    事實相符，洵堪採為論罪科刑之依據。本案事證明確，被告
    犯行，堪以認定。
三、按毒品危害防制條例前於92年7 月9 日修正公布，自93年1
    月9 日施行，觀之該條例第20條、第23條之立法理由，修正
    後毒品危害防制條例就施用毒品者，只於「初犯」及「5 年
    後再犯」二種情形，有其追訴條件之限制，即須於初犯經觀
    察、勒戒或強制戒治釋放後，5 年內均無施用毒品之行為，
    始能認其前所實施之觀察、勒戒或強制戒治已足遮斷毒癮，
    而得於5 年後再犯時，再予適用初犯之規定，重行觀察、勒
    戒等程式。倘5 年內已經再犯，被依法追訴處罰，縱其第3
    次（或第3 次以上）施用毒品之時間在初犯釋放5 年以後，
    即與「5 年後再犯」之情形有別，且因已於「5 年內再犯」
    ，顯見其再犯率甚高，原實施觀察、勒戒或強制戒治，已無
    法收其實效，而無5 年戒斷期之存在，自無再經觀察、勒戒
    及強制戒治之必要，應得逕行追訴處罰（最高法院95年臺上
    字第1071號判決參照）。查本件被告前因施用毒品案件，經
    本院裁定送觀察、勒戒後，認有繼續施用毒品傾向，遂以92
    年度毒聲字第1251號裁定令入戒治處所施以強制戒治，嗣於
    93年1 月9 日因毒品危害防制條例修正而報結，刑責部分經
    本院以92年易字624 號判決處有期徒刑7 月確定，於94 年3
    月11日執行完畢。另於94年、95年間因施用第一、二級毒品
    等案件，經本院以94年度易字第505 號、95年度訴字第888
    號及96年度訴字第242 號判決分別處有期徒刑1 年6 月、1
    年4 月、1 年、7 月確定，嗣經本院以96年度聲減字第869
    號裁定減刑為有期徒刑9 月、8 月、6 月、3 月15日，應執
    行有期徒刑1 年4 月確定，上開4 罪接續執行，於97年8 月
    25日縮短刑期假釋出監付保護管束，並於98年1 月22日因假
    釋未經撤銷以執行完畢論等節，有臺灣高等法院被告前案記
    錄1 份在卷可參，是被告於強制戒治執行完畢釋放後，5 年
    內再犯上開施用毒品罪，並經判決處刑，則其再度犯本件施
    用毒品犯行，雖距前述強制戒治執行完畢釋放後已逾5 年，
    揆諸前開說明，仍應依法論科。
四、按海洛因及甲基安非他命為毒品危害防制條例第2 條第2 項
    第1 款、第2 款所規定之第一級及第二級毒品，核被告所為
    ，係犯毒品危害防制條例第10條第1 項施用第一級毒品罪及
    同條第2 項施用第二級毒品罪。其施用第一級毒品海洛因與
    第二級毒品甲基安非他命前分別持有海洛因、甲基安非他命
    之低度行為，應為施用之高度行為所吸收，均不另論罪。又
    被告同時施用第一級毒品海洛因、第二級毒品甲基安非他命
    ，係以一個施用行為同時觸犯施用第一級毒品罪與施用第二
    級毒品罪，為想像競合犯，應從一重之施用第一級毒品罪處
    斷。再被告曾受如前揭事實欄所列科刑執行情形，其於有期
    徒刑執行完畢後，5 年內故意再犯本件有期徒刑以上之罪，
    為累犯，應依刑法第47條第1 項之規定，加重其刑。被告於
    上開施用毒品後，在未有偵查犯罪職權之機關或公務員發覺
    其犯行前，即向警方坦承施用毒品犯行並接受裁判，復徵得
    其同意採集尿液等情，有屏東縣政府警察局屏東分局麟洛分
    駐所刑事案件報告單及查獲施用毒品案件報告表在卷可按(
    見警卷第第1 、8 頁) ，被告之行為已合於自首之要件，爰
    依刑法第62條前段規定，減輕其刑，並與前開加重部分，依
    法先加後減之。本院審酌被告經觀察勒戒、強制戒治及刑之
    執行後，仍不思戒絕其毒癮而再次違犯本件施用毒品罪，顯
    然缺乏戒絕毒品之決心，且其有前揭事實欄所載毒品論罪科
    刑及執行記錄，堪認其有再入監矯治之必要，惟因施用毒品
    僅係戕害自己身心之行為並無加害他人，及念其於犯罪後坦
    承犯行、態度尚稱良好等一切情狀，爰量處如主文所示之刑
    ，以資懲儆。
據上論斷，應依刑事訴訟法第273 條之1 、第284 條之1 、第29
9 條第1 項前段，毒品危害防制條例第10條第1 項、第2 項，刑
法第11條前段、第55條、第47條第1 項，判決如主文。
本案經檢察官鍾佩真到庭執行職務。
中    華    民    國    99    年    11    月    3    日
                  刑事第二庭    法  官  許瑜容
以上正本證明與原本無異。
如不服本判決應於收受判決後10日內向本院提出上訴書狀，並
應敘述具體理由；其未敘述上訴理由者，應於上訴期間屆滿後
20日內向本院補提理由書（均須按他造當事人之人數附繕本）
「切勿逕送上級法院」。
中    華    民    國    99    年    11    月    3    日
                                書記官  龔惠婷
附錄本件論罪科刑法條：
毒品危害防制條例第10條
施用第一級毒品者，處 6 月以上 5 年以下有期徒刑。
施用第二級毒品者，處 3 年以下有期徒刑。

司法院資訊處製作；財團法人民間司法改革基金會備份。
